【裁判字號】    98,簡上,336
【裁判日期】    980629
【裁判案由】    偽造文書
【裁判全文】
臺灣板橋地方法院刑事判決             98年度簡上字第336號
上  訴  人  乙○○
（即被告）
上列上訴人即被告因偽造文書案件，不服本院中華民國98年2 月
12日以97年度簡字第10603 號所為第1 審刑事簡易判決（偵查案
號：97年度偵字第15574 號），管轄第2 審之本院合議庭，判決
如下：
    主  文
上訴駁回。
    事實及理由
一、本案經本院審理結果，認第1 審判決以被告（即上訴人）乙
    ○○所為係犯刑法第214 條之使公務員登載不實罪，依刑事
    訴訟法第449 條第1 項前段、第3 項、第454 條第2 項，刑
    法第2 條第1 項前段、第214 條，修正前刑法第41條第1 項
    前段，廢止前罰金罰鍰提高標準條例第2 條，現行法規所定
    貨幣單位折算新臺幣條例第2 條，中華民國九十六年罪犯減
    刑條例第2 條第1 項第3 款、第7 條、第9 條等規定，判處
    有期徒刑3 月，如易科罰金，以銀元300 元即新臺幣900 元
    折算1 日，減為有期徒刑1 月又15日，如易科罰金，以銀元
    300 元即新臺幣900 元折算壹日。其認事用法及量刑均屬妥
    適，應予維持，並引用如附件第1 審簡易判決書記載之事實
    、理由及證據。
二、被告上訴意旨略以：甲○○沒有匯進100 萬元的金額到我帳
    戶，周韋自94年5 月19日提出申請台胞證，幫他辦理台胞證
    申請，94年5 月23日台胞證下來，周韋自就跟我一起到福建
    漳州去訂貨，94年6 月21日貨到臺灣，就開始供貨給甲○○
    ，送貨單都有甲○○或其兄弟的簽字，94年9 月20日我跟她
    結帳之前，沒有任何一毛錢進到我的帳戶，我們的合約到94
    年6 月10日生效，她已經拿到貨開始營業，但為無照營業，
    我催促她照合約辦理申請營業執照，因為甲○○沒有匯100
    萬元資金，為了便宜營業，不會因無照營業受罰，當初跟會
    計師彭慧秋詢問，公司登記的辦法是如何，她說有兩種方法
    ，一種要驗資，一種不要驗資，我問甲○○要哪種，她問驗
    資、不驗資價錢各為何，我說驗資要1 萬5 千元的費用，不
    驗資要6 千5 百元，讓甲○○選擇，她選擇不要驗資的方式
    ，在這之間她通通沒有把100 萬元匯到我的帳戶，也就無法
    辦理驗資，就以24萬元為資金去辦理。甲○○匯款進來是交
    易金額，不是投資金額，她匯款進來是買貨的價金，她沒有
    匯錢進來，怎麼去用200 萬元的金額登記。經濟部、稅務局
    主要是要求人民誠實報稅，那是否是主管機關叫人民去違犯
    刑法第214 條之罪，只是介紹人，為什麼我是主犯，這是我
    不服原審判決的原因，只是介紹人；我只是打了兩通電話等
    云云；而其於偵查中亦同否認該偽造文書犯行，辯稱：當初
    申辦營利事業登記時，伊僅係居中介紹彭慧秋予甲○○認識
    ，嗣即由甲○○、彭慧秋負責後續申辦程序，過程中彭慧秋
    曾以電話詢問伊是否要經驗資程序，伊當場問證人周韋豪，
    周韋豪乃打電話詢問甲○○，甲○○也同意不要經驗資程序
    ，故乃會將資本額不實申報為24萬元等云云。核其於偵、審
    中所作出之辯解，並無異致。本院按以公司或以小額營業商
    號之登記，於公司法或商業登記法各有不同登記程序與所應
    具備登記要件，並及於資本額之多寡均有其差異，且於稅捐
    徵課程序暨核課標準不一，對各該營業之管理方式各亦不同
    ，為公司法、商業登記法以及相關稅法所明定，是營業資本
    額之多寡攸乎登記依據之準據法，非可恣意，如恣意任令營
    業數額之提出於該管主管機關，自有擾亂各該主管機關關於
    公司或商號管理事務暨稅捐相關業務管理之正確性，應予以
    敘明。查本件被告所犯如上之罪積極明確，證據充分，原審
    就其所辯俱均已一一論述，復經證人甲○○於本院證述明確
    在卷（見本院98年6 月9 日審判筆錄），是被告仍執前詞為
    辯，為無理由，其上訴應予駁回。
據上論斷，應依刑事訴訟法第455 條之1 第1 項、第3 項、第36
8 條、第373 條，判決如主文。
本案經檢察官靳開聖到庭執行職務。
中    華    民    國    98    年    6     月    29    日
                  刑事第4 庭審判長法  官  潘長生
                                  法  官  謝梨敏
                                  法  官  黎錦福
上列正本證明與原本無異。
不得上訴。
                                  書記官  蔡麗春
中    華    民    國    98    年    6     月    29    日
=========================================================
附件：
臺灣板橋地方法院刑事簡易判決         97年度簡字第10603號
聲  請  人  臺灣板橋地方法院檢察署檢察官
被      告  乙○○  男  59歲（民國○○年○月○日生）
                    身分證統一編號：Ｚ000000000號
                    住桃園縣蘆竹鄉○○○路67號
                    居桃園縣蘆竹鄉○○○街63號1婁
上列被告因偽造文書案件，經檢察官聲請以簡易判決處刑（97年
度偵字第15574號），本院判決如下：
    主  文
乙○○明知為不實之事項，而使公務員登載於職務上所掌之公文
書，足以生損害於公眾，處有期徒刑月，如易科罰金，以銀元
佰元即新臺幣玖佰元折算壹日，減為有期徒刑壹月又拾伍日，
如易科罰金，以銀元佰元即新臺幣玖佰元折算壹日。
    事實及理由
一、本件除證據欄應補充「臺北縣政府營利事業登記證影本1 紙
    」外，其餘犯罪事實及證據，均引用如附件檢察官聲請簡易
    判決處刑書之記載。
二、被告乙○○於偵查中矢口否認有何偽造文書之犯行，辯稱：
    當初申辦營利事業登記時，伊僅係居中介紹彭慧秋予甲○○
    認識，嗣即由甲○○、彭慧秋負責後續申辦程序，過程中彭
    慧秋曾以電話詢問伊是否要經驗資程序，伊當場問證人周韋
    豪，周韋豪乃打電話詢問甲○○，甲○○也同意不要經驗資
    程序，故乃會將資本額不實申報為24萬元云云。惟查，證人
    彭慧秋確係受被告所託辦理本件營利事業申辦事宜，並依照
    被告口述之資本額及出資比例填具營利事業統一發證設立登
    記申請書，據以向臺北縣政府經濟發展局申請設立登記；證
    人甲○○之身分證亦係被告之妻蕭鳳珠交付予證人彭慧秋，
    其2 人並未直接接觸乙情，業據證人彭慧秋於偵查中證述無
    訛（見偵查卷第51至52頁）。且證人甲○○、周韋豪亦均於
    偵查中到庭證稱：本件營利事業登記係由被告主導，伊等從
    未接獲被告詢問關於申報出資數額之電話，係直到證人甲○
    ○欲辦理三益發實業社之停業登記，而向證人彭慧秋取回設
    立登記文件時，始知三益發實業社之資本額登記為24萬元等
    語（見偵查卷第58、88頁），核與證人彭慧秋前揭證述情節
    相符，堪認其等所述之情為真。此外，復有臺北縣政府經濟
    發展局97年10月6 日北經登字第0970713675號函、臺北縣政
    府營利事業登記證影本1 紙、營利事統一發證設立登記申請
    書、合夥契約書、同意書、投資協議書、匯款憑條、合作協
    議書各1 份在卷可憑，亦足認被告確係為規避商業登記法之
    相關規定，而利用不知情之證人彭慧秋，向主管機關申報不
    實之營利事業資本額，其前揭所辯，僅係卸責之詞，不足為
    採，本件事證明確，應予依法論科。
三、查被告行為後，刑法部分條文業於94年1 月7 日修正，94年
    2 月2 日公布，並於95年7 月1 日施行。刑法分則編各罪所
    定罰金刑之貨幣單位原為銀元，修正前刑法第33條第5 款規
    定：「罰金：1 元（銀元）以上。」，而依罰金罰鍰提高標
    準條例第1 條就72年6 月26日前修正之刑法部分條文罰金數
    額提高2 至10倍，並依現行法規所定貨幣單位折算新臺幣條
    例規定，以銀元1 元折算新臺幣3 元計算，修正前刑法就罰
    金刑之下限規定為新臺幣30元以上。而修正後刑法第33條第
    5 款則規定罰金為新臺幣1000元以上，是以舊法較有利於被
    告，應依刑法第2 條第1 項前段之規定，適用修正前之上開
    刑法規定，合先敘明。
四、核被告所為，係犯刑法第214 條之明知為不實之事項，而使
    公務員登載於職務上所掌之公文書罪，其利用不知情之彭慧
    秋遂行上開犯行，為間接正犯。爰審酌被告為規避商業登記
    法之相關規定，竟利用不知情之證人彭慧秋，向主管機關申
    報不實之營利事業資本額，足以生損害於主管機關對於公司
    、商號管理之正確性，犯後猶設詞飾卸，未見悔意等一切情
    狀，量處如主文所示之刑。又被告行為時易科罰金之折算標
    準，依修正前刑法第41條第1 項前段規定，係以銀元100 元
    、200 元或300 元 (即新臺幣300 元、600 元、或900 元)
    折算1 日。惟修正後之刑法第41條第1 項前段則規定，以新
    臺幣1000元、2000元或3000元折算1 日，比較修正前後之易
    科罰金折算標準，以修正公布施行前之規定，較有利於被告
    ，自應依刑法第2 條第1 項前段，適用修正前刑法第41條第
    1 項前段規定，諭知被告如主文所示易科罰金之折算標準。
五、被告犯罪時間在96年4 月24日以前，所犯之上開罪名，復無
    不得減刑之例外情形，合於中華民國九十六年罪犯減刑條例
    第2 條第1 項第3 款之規定，應依該條例之規定，減輕其宣
    告刑二分之一，併諭知其易科罰金之折算標準，以示儆懲。
六、依刑事訴訟法第449 條第1 項前段、第3 項、第454 條第2
    項，刑法第2 條第1 項前段、第214 條、修正前刑法第41條
    第1 項前段，修正刪除前罰金罰鍰提高標準條例第2 條，現
    行法規所定貨幣單位折算新臺幣條例第2 條，中華民國九十
    六年罪犯減刑條例第2 條第1 項第3 款、第7 條、第9 條，
    逕以簡易判決處刑如主文。
七、如不服本件判決，得自收受送達之日起10日內向本院提出上
    訴狀，上訴於本院第二審合議庭（須附繕本）。
中    華    民    國    98    年    2     月    12    日
                  刑事第二十二庭法  官    陳昭筠
上列正本證明與原本無異。
如不服本判決，應於送達後10日內敘明上訴理由，向本院提出上
訴狀，上訴於本院第二審合議庭 (應附繕本) 。其未敘述上訴理
由者，應於上訴期間屆滿後20日內向本院補提理由書「切勿逕送
上級法院」。
                                書記官    鍾惠萍
中    華    民    國    98    年    2     月    12    日
附錄本案論罪科刑法條全文：
中華民國刑法第214條
（使公務員登載不實罪）
明知為不實之事項，而使公務員登載於職務上所掌之公文書，足
以生損害
於公眾或他人者，處3 年以下有期徒刑、拘役或5 百元以下罰金
。
----------------------------------------------------------
附件
臺灣板橋地方法院檢察署檢察官聲請簡易判決處刑書
                                      97年度偵字第15574號
    被      告  乙○○  男  59歲（民國○○年○月○日生）
                        住桃園縣蘆竹鄉○○○路67號
                        居桃園縣蘆竹鄉○○○街63號1樓
                        國民身分證統一編號：Ｚ000000000號
上列被告因偽造文書案件，業經偵查終結，認宜聲請以簡易判決
處刑，茲將犯罪事實及證據並所犯法條分敘如下：
        犯罪事實
一、乙○○（涉犯詐欺、背信、誣告罪嫌部分另為不起訴處分）
    與甲○○於民國94年4 月間，合夥籌資新臺幣（下同）200
    萬元設立三益發實業社，分別由乙○○、甲○○各出資100
    萬元。乙○○為使相關主管機關將三益發實業社認定為小規
    模商業，以規避商業登記法之相關規定，明知三益發實業社
    實收資本額為200 萬元，竟委由不知情之會計人員彭慧秋，
    於94年11月30日，於填製營利事業統一發證設立登記申請書
    之資本額欄虛偽填寫為24萬元，持向臺北縣政府經濟發展局
    申請設立登記，使承辦公務員依其申請核准上開商號之設立
    登記，足以生損害於主管機關對於公司、商號管理之正確性
    。
二、案經楊大緯告發偵辦。
        證據並所犯法條
一、證據：
（一）被告乙○○於偵查中之供述。
（二）證人彭慧秋、甲○○、周韋豪、楊大緯於偵查中之證述。
（三）臺北縣政府經濟發展局97年10月6 日北經登字第09707136
      75號函、營利事統一發證設立登記申請書、合夥契約書、
      同意書、投資協議書、匯款憑條、合作協議書各1 份。
二、核被告所為，係犯刑法第214 條之使公務員登載不實罪嫌。
三、依刑事訴訟法第451 條第1 項聲請逕以簡易判決處刑。
    此    致
臺灣板橋地方法院
中    華    民    國    97    年    11    月    27    日
                              檢  察  官  丙○○
本件正本證明與原本無異
中    華    民    國    97    年    12    月    10    日
                              書  記  官
附錄本案所犯法條全文
中華民國刑法第214條(使公務員登載不實罪)
明知為不實之事項，而使公務員登載於職務上所掌之公文書，足
以生損害於公眾或他人者，處三年以下有期徒刑、拘役或五百元
以下罰金。
本件係依刑事訴訟法簡易程序辦理，法院簡易庭得不傳喚被告、
輔佐人、告訴人、告發人等出庭即以簡易判決處刑；被告、被害
人、告訴人等對於告訴乃論案件如已達成民事和解而要撤回告訴
或對非告訴乃論案件認有受傳喚到庭陳述意見之必要時，請即另
以書狀向臺灣板橋地方法院簡易庭陳述或請求傳喚。


司法院資訊處製作；財團法人民間司法改革基金會備份。
